【裁判字號】    99,監宣,11
【裁判日期】    990222
【裁判案由】    監護宣告
【裁判全文】
臺灣臺南地方法院民事裁定              99年度監宣字第11號
聲  請  人  乙○○
上列聲請人聲請監護宣告事件，本院裁定如下：
    主      文
宣告甲○○（男、民國○○年○○月○○日生、身分證統一編號：Ｚ000
000000號）為受監護宣告之人。
選定乙○○（女、民國○○年○月○日生、身分證統一編號：Ｚ00000
0000號）為受監護宣告之人之監護人。
指定王穆緯（男、民國○○年○○月○○日生、身分證統一編號：Ｚ000
000000號）為會同開具財產清冊之人。
聲請程序費用新臺幣壹仟元由受監護宣告之人甲○○負擔。
    理      由
一、本件聲請意旨略以：聲請人乙○○係甲○○（男、民國○○年
    ○○月○○日生，身分證統一編號：Ｚ000000000號，住臺南縣永
    康市○○里○○鄰○○○路220巷30弄1號）之配偶，甲○○因
    工作受傷致罹患重度肢障，目前已無意識，已不能為意思表
    示或受意思表示，或不能辨識其意思表示之效果，聲請人乙
    ○○乃甲○○之配偶，為此聲請對甲○○為監護之宣告，並
    請求選任聲請人乙○○擔任其監護人，並指定王穆緯擔任會
    同開具財產清冊之人等語。
二、按對於因精神障礙或其他心智缺陷，致不能為意思表示或受
    意思表示，或不能辨識其意思表示之效果者，法院得因本人
    、配偶、四親等內之親屬、最近一年有同居事實之其他親屬
    、檢察官、主管機關或社會福利機構之聲請，為監護之宣告
    ，民法第14條第1項定有明文。經查：
（一）聲請人為甲○○之配偶，有聲請人提出之戶籍謄本、親屬
      系統表在卷可佐，則依上開規定，本件聲請人聲請對甲○
      ○為監護之宣告，自屬有據。
（二）再者，甲○○因工作受傷致罹患重度肢障，現已無意識，
      業據聲請人提出中華民國身心障礙手冊影本1件為憑，復
      經鑑定人即財團法人臺灣省私立臺南仁愛之家附設精神療
      養院施仁雄醫師鑑定結果：「一般醫學檢查：個案意識呈
      呆僵狀態，對問話無法回答，必須靠他人協助下可進食、
      鼻胃管幫忙進食、靠氣管內管幫忙呼吸，四肢變形無力，
      無法自我行動，大小便及個人衛生須他人完全協助。精神
      檢查方面：個案的注意力、判斷能力、對人、時、地的定
      向感、記憶能力、計算能力及抽象思考能力均有明顯缺失
      ，致不能為意思表示或受意思表示，或不能辨識其意思表
      示之效果者。基於鑑定人有腦病變之其他心智缺陷，致不
      能為意思表示或受意思表示、不能辨識其意思表示之效果
      ，且接受治療後回復可能性甚低，因而不能管理自己財產
      。」等情，有本院99年2月10日監護宣告訊問筆錄、精神
      鑑定報告書各1份在卷可稽。
（三）基上，顯見依甲○○之現況，已因心智缺陷致不能為意思
      表示或受意思表示、不能辨識其意思表示之效果，核與民
      法第14條第1項得為監護之宣告之規定相符，故聲請人聲
      請對甲○○為監護之宣告為有理由，應予准許，爰裁定如
      主文第1項所示。
三、復按法院為監護之宣告時，應依職權就配偶、四親等內之親
    屬、最近一年有同居事實之其他親屬、主管機關、社會福利
    機構或其他適當之人選定一人或數人為監護人，並同時指定
    會同開具財產清冊之人；法院為前項選定及指定前，得命主
    管機關或社會福利機構進行訪視，提出調查報告及建議，監
    護之聲請人或利害關係人亦得提出相關資料或證據，供法院
    斟酌；法院選定監護人時，應依受監護宣告之人之最佳利益
    ，優先考量受監護宣告之人之意見，審酌一切情狀，並注意
    下列事項：(一)受監護宣告之人之身心狀態與生活及財產狀況
    。(二)受監護宣告之人與其配偶、子女或其他共同生活之人間
    之情感狀況。(三)監護人之職業、經歷、意見及其與受監護宣
    告之人之利害關係。(四)法人為監護人時，其事業之種類與內
    容，法人及其代表人與受監護宣告之人之利害關係。民法第
    1111條、第1111條之1定有明文。經查：
（一）受監護宣告之人甲○○已婚，其親屬有配偶即聲請人乙○
      ○、子女即王穆緯、王珮穎、王馨翎等3人、母王李玉蓮
      （甲○○之父王文筆已歿）、兄弟姊妹即王順恭、王順謀
      、王憲章、王慧瑛等4人一節，此有聲請人提出之親屬系
      統表、戶籍謄本等件在卷可查，稽之受監護宣告之人甲○
      ○為重度肢障，且罹患腦病變，參之受監護宣告之人之監
      護較為特殊，除監護人負有護養療治受監護宣告之之義務
      ，且監護人其工作須時常為之，故需具有相當體力等客觀
      當條件才能盡其義務，佐以受監護宣告之人甲○○之母王
      李玉蓮、兄王順恭、王順謀、弟王憲章、妹王慧瑛，及子
      女王珮穎、王馨翎、王穆緯共同決議推舉受監護宣告之人
      甲○○之配偶即聲請人乙○○擔任其之監護人，有聲請人
      所提出之親屬團體會議記錄、親屬團體會議推定監護人說
      明書、同意書在卷可稽，本院綜參上情，認由聲請人擔任
      受監護宣告之人甲○○之監護人，最能符合受監護宣告之
      人之最佳利益，爰選定聲請人乙○○為監護人。
（二）另揆諸民法第1111條第1項法院指定會同監護人開具財產
      清冊之人之立法理由，係為在選定監護人時，應同時指定
      會同開具財產清冊之人，以實施監督之目的，準此，本院
      既已選定聲請人乙○○為受監護宣告之人甲○○之監護人
      ，自有依上揭規定指定會同開具財產清冊之人之必要。查
      本件受監護宣告之人甲○○於97年度有租賃、利息、股利
      等所得共9筆、名下財產有房屋5筆、土地6筆、投資3筆，
      此有本院依職權所調取之受監護宣告之人甲○○之稅務電
      子閘門財產所得調件明細表在卷可參，本院斟酌其財產價
      值不匪，然並非複雜，又受監護宣告之人甲○○之配偶、
      子女間復無爭執存在，故自無特別指定其他專業之人作為
      會同開具財產清冊之人之必要，復參酌受監護宣告人甲○
      ○之家庭成員狀況，佐以受監護宣告之人甲○○之母王李
      玉蓮、兄王順恭、王順謀、弟王憲章、妹王慧瑛，及子女
      王珮穎、王馨翎亦共同決議推舉王穆偉擔任受監護宣告之
      人甲○○之會同開具財產清冊之人，且王穆緯復提出書狀
      向本院表示同意等情，此有聲請人所提出之親屬團體會議
      記錄、親屬團體會議推定監護人說明書、同意書在卷可稽
      ，本院審之王穆緯既為受監護宣告之人甲○○之子，衡情
      應會本於受監護宣告之人甲○○之最佳利益，與監護人共
      同開具財產清冊。從而，爰依民法第1111條第1項規定，
      指定王穆緯為本件監護宣告事件之會同開具財產清冊之人
      ，以利本件監護事宜之執行。
四、依民事訴訟法第608條第1項，裁定如主文。
中    華    民    國    99    年    2     月    22    日
                  家事法庭法  官  楊佳祥
以上正本係照原本作成。
如不服本裁定關於選定監護人及指定會同開具財產清冊之人等部
分，應於送達後十日內向本院提出抗告狀，並繳納抗告費新臺幣
1,000元；其餘關於宣告監護之部分，不得抗告。
中    華    民    國    99    年    2     月    22    日
                          書記官  葉芳如

司法院資訊處製作；財團法人民間司法改革基金會備份。
